臺灣屏東地方法院刑事判決　　　　　　　　　　　　九十三年度簡上字第一四二號
　　上　訴　人
　　即　被　告　丙○○○
右上訴人因妨害名譽案件，不服本院簡易庭九十三年簡字第一二二五號中華民國九十
三年九月十六日刑事簡易判決（九十三年度偵字第三二九四號）提起上訴，本院判決
如左：
    主  文
上訴駁回。
    事  實
一、丙○○○與甲○○係好朋友關係，甲○○與乙○○因房子之事，於民國九十三年
    六月八日十一時十五分許，在屏東縣內埔鄉○○路五一九號前道路發生爭吵，丙○○○見狀，竟基於公然侮辱之犯意，在上開不特定多數人得以共聞共見狀態下
    之道路上，以客語「豺璘屎」（意指吃屎或吃尿長大等意義，聲請書誤為吃男人
    生殖器官）之客觀上足以貶抑他人人格及社會評價之穢語公然辱罵乙○○，使乙○○之人格尊嚴受到貶損。
二、案經乙○○訴由屏東縣警察局內埔分局報請台灣屏東地方法院檢察署檢察官偵查
    聲請簡易判決處刑。
    理  由
一、上訴人即被告否認有公然侮辱犯行，辯稱：我沒有辱罵告訴人的意思，我當時是
    在罵自己，何況「豺璘屎」是客家人的口頭禪，並沒有辱罵他人的意思，並不成
    立公然侮辱罪等語。
二、惟查被告如何於上述時地公然以客語「豺璘屎」之穢語辱罵告訴人乙○○之事實
    ，已據其於警局詢問時供承明白，核與證人即告訴人乙○○指訴及證人即當日前
    往處理本件糾紛之警員丁○○證稱被告有對告訴人口稱「豺璘屎」之言語等情相
    符合，復有偵查報告一份及告訴人提出之錄音帶一捲附卷可資佐證，堪認被告於
    警詢之自白及證人乙○○、丁○○二人所證應與事實相符而足採信。
三、被告雖辯稱當時係在罵自己云云。然其於警詢時即已明白供稱係要辱罵告訴人乙○○等語（九十三年六月九日警詢筆錄）。又被告當時係與告訴人發生口角爭執
    ，告訴人還拿錄音機在被告面前質問被告有無罵人，被告仍然口稱：豺璘屎就是
    豺璘屎等語，已據證人丁○○證述屬實，被告與他人發生口角爭紛，當面口出穢
    言，顯然是罵人之舉，況被告當時豈有無緣無故辱罵自己之理？是其上述辯解，
    顯與常情有違，尚難採信。
四、被告另以：客語之「豺璘屎」是客家人常用之口頭禪，常用於他人行為反常或不
    當時，或玩笑、戲謔，或用於少、小之形容詞，通常並無辱罵他人之意思云云。
    本院向行政院客家委員會函查結果，該委員會提出三種意見。其一：認「豺璘屎
    」其實是日常生活之慣用語，多用於中、下階層的客家人，特別是沒有受過教育
    的大部分客家人。受教育者，也會使用，但大部分只限於熟識的友人之間的對話
    ，所以分開來「豺」和「璘屎」都不見得是辱罵別人的話，合起來，「豺璘屎」
    也沒有絕對的貶抑。有許多農村家庭，幾乎日常生活之中，即使兒女在旁，也會
    常講「豺璘屎」之類的用語。因此，在南部六堆地區，「豺璘屎」這個詞並不能
    解釋為辱罵別人的用語。其二：認「豺璘屎」是情緒性之口頭禪，屬情緒性隨口
    罵出的低俗語。其三：認「吃屌屎」應寫成「食璘屎」，「食璘屎」，一詞，依
    客家人一般口角（相罵）時，不滿對方行為或口語時，都會用「食璘屎」三個字
    之口頭禪，嚴格分析並非真正羞辱對方之行為，宜解釋為不雅之語言行為，就如
    閩南語之「幹」等。依上述三種意見可得出「豺璘屎」是一句低俗不雅之言語，
    可當熟人間或家人日常生活間之對話，亦可當情緒性隨口罵出之低俗語，於不滿
    對方行為或口語，可以「豺璘屎」之言語回應，「豺璘屎」與閩南語之「幹」意
    思相同。另證人即前往處理之警員丁○○於本院審理時亦證稱：「豺璘屎」確定
    是罵人的話，亦可作為俚語之用，完全視對象之感受而定等語，證人丁○○係客
    家人，熟諳客語，故其上述證詞應屬可信。綜上分析，可見「豺璘屎」一詞運用
    極廣，小自一般日常生活對話，大至口角相罵均可使用，此如同閩南語之「幹」
    之言語，可供口頭禪、打招呼，亦可以作為罵人之用等情相同。因此判斷該言語
    是否為罵人之語，重在行為人之主觀意思及對方之心理感受，並應綜合當時各種
    情形加以認定之。苟當時情形，行為人有辱罵之意思而對方因此感受人格受貶損
    ，即應認為該言語係辱罵之言語，而不可以口頭禪或日常生活之用詞視之。本件
    被告與告訴人並非熟識，二人發生口角爭紛，警方亦據報前往處理，故其二人已
    處於不睦之狀態，參以被告於警詢時供稱是要辱罵告訴人等語，可見其主觀上有
    公然侮辱之意思，而告訴人於街道上公然遭他人以此不雅之言語對待，顯已貶損
    其人格尊嚴，因此被告之行為自屬公然侮辱無誤，其辯稱並非罵人之言語云云，
    亦非可採。
五、查屏東縣內埔鄉○○路五一九號前係人車往來之道路，被告在不特定人或多數人
    得以共聞共見之狀況下，竟以穢言辱罵他人，核其所為，係犯刑法第三百零九條
    第一項之公然侮辱罪。原審因而適用刑法第三百零九條第一項、第四十一條第一
    項前段、罰金罰鍰提高標準條第一條前段、第二條，並審酌被告素行、犯罪動機
    、目的、手段、所生之危害及其犯後飾詞否認，態度不佳等一切情狀，量處如主
    文所示之刑，並諭知易科罰金之折算標準。認定事實適用法律核無不合，量刑亦
    稱妥適，被告提起上訴。否認犯罪，指摘原判決不當，為無理由，應予駁回。
六、依刑事訴訟法第四百五十五條之一第三項、第三百七十三條、第三百六十八條，
    判決如主文。
中      華      民      國      九十四      年    一    月    二十六    日
                                   臺灣屏東地方法院刑事第二庭
                                       審判長法  官  黃國永
                                             法  官  余德正
                                             法  官  蘇碧珠
右正本證明與原本無異。
不得上訴。
                                             書記官  林鴻仁
中      華      民      國      九十四      年    一    月    二十六    日
附法條：
刑法第三百零九條第一項：
(公然侮辱罪)
公然侮辱人者，處拘役或三百元以下罰金。
